臺灣高等法院刑事判決　　　　　　　　96年度上訴字第4159號
上　訴　人
即　被　告　丙○○
　　　　　　　　　　現羈押在臺灣台北看守所
指定辯護人　本院公設辯護人陳德仁
輔　佐　人　乙○○
上列上訴人因強盜案件，不服臺灣板橋地方法院96年度訴字第
2365號，中華民國96年9月5日第一審判決（起訴案號：臺灣板橋
地方法院檢察署96年度偵字第 11887號），提起上訴，本院判決
如下：
    主  文
上訴駁回。
    事  實
一、丙○○意圖為自己不法之所有，於民國96年5月22日凌晨0時
    44分許，在臺北縣板橋市○○路 ○段69巷口前，持其所有於
    客觀上對人之生命、身體、安全構成威脅，足供為兇器使用
    之水果刀一支，同以徒手打開車門之方式侵入甲○○所有而
    停放於該址之車牌號碼 U2-6905號自用小客車內，正著手竊
    取置於車內物品之際，適為未著制服之員警丁○○發現而未
    得逞，詎丙○○為脫免逮捕，竟萌生傷害之犯意，當場以預
    藏於腰際之水果刀刺向丁○○之左胸，以此強暴手段致丁○○受有創傷性氣血胸伴有胸腔開放性傷口之傷害而不能抗拒
    ，丙○○於聽聞丁○○呼叫警力支援後隨即逃逸，並將刀柄
    、刀刃斷離之水果刀及其刀鞘丟棄在臺北縣板橋市○○路 ○
    段力行 1巷力行新村之廢墟內。嗣於96年5月23日凌晨2時20
    分許，為警在臺北縣板橋市○○路○段140巷20號前查獲，且
    帶同警方至上址力行新村之廢墟起出前述刀柄、刀刃斷離之
    水果刀一支及其刀鞘。
二、案經被害人甲○○、丁○○訴由臺北縣政府警察局板橋分局
    報請臺灣板橋地方法院檢察署檢察官偵查起訴。
    理  由
一、刑事訴訟法第159條第1項雖規定，被告以外之人於審判外之
    言詞或書面陳述，除法律有規定外，不得作為證據。惟同法
    第159條之5明定：「被告以外之人於審判外之陳述，雖不符
    前四條之規定，而經當事人於審判程序同意作為證據，法院
    審酌該言詞陳述或書面陳述作成時之情況，認為適當者，亦
    得為證據。」、「當事人、代理人或辯護人於法院調查證據
    時，知有第159條第1項不得為證據之情形，而未於言詞辯論
    終結前聲明異議者，視為有前項之同意。」本件上訴人即被
    告丙○○、辯護人、及檢察官於準備程序期日、審判期日，
    對本件之供述證據，即告訴人甲○○、丁○○於警詢時之陳
    述、證人即告訴人蔡煌銘於檢訊經具結之陳述、亞東紀念醫
    院於96年6月4日出具之丁○○之診斷證明書等供述證據，表
    示對證據能力不爭執，復於審判期日就本院逐一提示之證據
    於言詞辯論終結前，均未就所調查之證據主張有刑事訴訟法
    第159條第1項不得為證據之情形，本院審酌上開筆錄、書面
    作成時並無不當取供之情形，認為作為證據亦屬適當，揆諸
    上開說明，本件經調查之證據，均有證據能力。
二、上揭犯罪事實，業據被告丙○○於警詢、偵查、原審暨本院
    審理均坦承不諱，核與告訴人甲○○、丁○○於警詢中之指
    訴相符，並經證人即告訴人丁○○於偵查中結證屬實。而被
    告丙○○以水果刀刺向丁○○之左胸，致丁○○受有創傷性
    氣血胸伴有胸腔開放性傷口之傷害，亦有亞東紀念醫院於96
    年6月4日出具之丁○○之診斷證明書可稽。此外，附有現場
    監視錄影器翻拍照片五幀附卷，以及被告丙○○所有而刀柄
    、刀刃已斷離之水果刀（含刀鞘）一支扣案可證，足認被告
    丙○○自白與事實相符，罪證明確，犯行洵堪認定。
三、按攜帶兇器犯竊盜罪，而因脫免逮捕，當場施以強暴脅迫者
    ，係屬刑法第329條之準強盜罪，已具有同法第321條第 1項
    第3款之情形，自有同法第330條之適用，最高法院48年臺上
    字第 166號著有判例可資參照。查水果刀主要係金屬材質，
    長尖鋒利，客觀上足以用為實施強暴、脅迫或抵抗行為，而
    於人之生命、身體之安全易生危險之器械，是為兇器。核被
    告丙○○所為，係犯刑法第 329條、第33 0條第2項、第1項
    加重準強盜未遂罪及同法第277條第1項之傷害罪。至於告訴
    人丁○○雖係警察，惟其欲逮捕被告丙○○時並未著警察制
    服，此觀諸扣案之被害人丁○○受傷時身上所穿之血衣並非
    警察制服即明（見96年度偵字第 11887號偵查卷宗第37頁）
    ，難認被告當場即明確認知丁○○係在執行公務，而有妨害
    公務之犯意，不另論妨害公務罪，併此敘明。被告丙○○以
    一行為觸犯傷害及加重準強盜未遂兩罪名，為想像競合犯，
    依刑法第55條規定，應從較重之加重準強盜未遂罪處斷。被
    告雖因脫免逮捕而當場對被害人丁○○施以強暴，惟其已著
    手竊盜行為之實行，未生取得財物並將之置於己力管領支配
    之結果，仍為未遂犯，爰依刑法第25條第 2項規定，按既遂
    犯之刑度減輕。原審同此事實認定，依刑法第320條第1項、
    第329條、第330條第1項、第2項、刑法施行法第1條之1等之
    規定，並審酌被告丙○○年值青壯，不思上進，竟圖苟且偷
    盜，犯罪手段激烈，對社會治安及被害人所生之危害均屬非
    輕，惟其於犯罪後尚能坦承犯行等一切情狀，量處有期徒刑
     3年10月，扣案之水果刀（含刀鞘）一支，其刀柄、刀刃已
    斷離，刀刃插於刀鞘內，係供加重準強盜犯未遂罪所用之物
    ，且為被告丙○○所有，業據被告丙○○供認在卷，原審判
    決亦依刑法第38條第1項第2款之規定，併予宣告沒收，其認
    事、用法均無不當，量刑亦屬妥適。上訴人即被告丙○○上
    訴意旨認原審判決量刑過重，指摘原審判決不當。惟查，被
    告丙○○所犯刑法第329條、第330條第2項、第1項加重準強
    盜未遂罪，其法定刑為 7年以上有期徒刑之罪，原審依刑法
    第25條第 2項規定，按既遂犯之刑度減輕，再審酌被告丙○○年值青壯，不思上進，竟圖苟且偷盜，犯罪手段激烈，對
    社會治安及被害人所生之危害均屬非輕，惟其於犯罪後尚能
    坦承犯行等一切情狀（另被告丙○○並無犯罪前科，有本院
    被告前案紀錄表可稽），量處有期徒刑 3年10月，經核量刑
    尚稱妥適，被告丙○○上訴非有理由，應予駁回。被告丙○○之輔佐人乙○○（丙○○之姊）表示：被告丙○○之行為
    並無脅迫，只想逃脫而傷人，難令其負強盜罪責，水果刀不
    是用來傷人的工具云云。按攜帶兇器犯竊盜罪，而因脫免逮
    捕，當場施以強暴脅迫者，係屬刑法第 329條之準強盜罪，
    而水果刀主要係金屬材質，長尖鋒利，客觀上足以用為實施
    強暴、脅迫或抵抗行為，而於人之生命、身體之安全易生危
    險之器械，是為兇器。被告丙○○為脫免逮捕，當場以預藏
    於腰際之水果刀刺向丁○○之左胸，以此強暴手段致丁○○
    受有創傷性氣血胸伴有胸腔開放性傷口之傷害而不能抗拒，
    則被告丙○○所為，係犯刑法第329條、第330條第2項、第1
    項加重準強盜未遂罪及同法第277條第1項之傷害罪。被告丙○○之輔佐人乙○○所言，並無理由，並予敘明。
據上論斷，應依刑事訴訟法第368條，判決如主文。
本案經檢察官羅榮乾到庭執行職務。
中　　華　　民　　國　　96　　年　　12　　月　　28　　日
                  刑事第十四庭審判長法　官  陳志洋
                                    法　官  林秀鳳
                                    法　官  沈宜生
以上正本證明與原本無異。
如不服本判決，應於收受送達後十日內向本院提出上訴書狀，其
未敘述上訴之理由者並得於提起上訴後十日內向本院補提理由書
（均須按他造當事人之人數附繕本）。
                                    書記官  陳雅加
中　　華　　民　　國　　97　　年　　1 　　月　　3 　　日
附錄：本案論罪科刑法條全文
刑法第321條
犯竊盜罪而有左列情形之一者，處六月以上、五年以下有期徒刑
：
一  於夜間侵入住宅或有人居住之建築物、船艦或隱匿其內而犯
    之者。
二  毀越門扇、牆垣或其他安全設備而犯之者。
三  攜帶兇器而犯之者。
四  結夥三人以上而犯之者。
五  乘火災、水災或其他災害之際而犯之者。
六  在車站或埠頭而犯之者。
前項之未遂犯罰之。
刑法第329條：
竊盜或搶奪，因防護贓物、脫免逮捕或湮滅罪證，而當場施以強
暴、脅迫者，以強盜罪。
刑法第330條
犯強盜罪而有第三百二十一條第一項各款情形之一者，處七年以
上有期徒刑。
前項之未遂犯罰之。
